最高法院刑事判決　　　　　　九十四年度台上字第一九四八號
　　上　訴　人　甲○○
　　　　　　　　　　　　在押.
上列上訴人因殺人案件，不服台灣高等法院花蓮分院中華民國九
十四年二月二十五日第二審判決（九十三年度上訴字第一九二號
，起訴案號：台灣花蓮地方法院檢察署九十三年度偵字第四五七
號），提起上訴，本院判決如下：
    主  文
上訴駁回。
    理  由
按刑事訴訟法第三百七十七條規定，上訴於第三審法院，非以判
決違背法令為理由，不得為之。是提起第三審上訴，應以原判決
違背法令為理由，係屬法定要件。如果上訴理由狀並未依據卷內
訴訟資料，具體指摘原判決不適用何種法則或如何適用不當，或
所指摘原判決違法情事，顯與法律規定得為第三審上訴理由之違
法情形，不相適合時，均應認其上訴為違背法律上之程式，予以
駁回。本件上訴人即被告甲○○上訴意旨略稱：(一)、上訴人僅因
協助陳見榮處理車子陷入坑洞之事始到現場，根本無參與陳見榮
殺人之意圖，亦未參與殺人犯行，事先更無同謀殺人之犯意聯絡
，原判決未予說明上訴人此部分之辯解如何不可採納，即為上訴
人不利之認定，自有判決不備理由之違法。(二)、證人黃煌彬所述
與簡倚釩、賴美麗之證言不相符合，指述亦不合邏輯，互相矛盾
，顯係刻意誣指，本件事實真相尚未釐清，且未有任何補強證據
下，即單憑目擊證人之片面指述，遽為上訴人不利之判決，自有
應於審判期日調查之證據而未予調查、認定事實不依證據之違法
。(三)、上訴人於原審審理期日曾以口頭提出與本案相關之佐證陳
述，乃原判決對有利上訴人之供述為何不足採信，未於判決理由
內予以說明記載，自有應於審判期日調查之證據而未予調查、判
決不載理由之違法。(四)、上訴人係向警方供述犯行事實，應有自
首之適用等語。
惟查證據之取捨與其證明力之判斷，以及事實有無之認定，屬事
實審法院之職權，苟其取捨證據與判斷證據證明力並不違背經驗
法則及論理法則，即不容任意指為違背法令，而執為第三審適法
之上訴理由。原判決認定上訴人有原判決事實欄所載之共同殺人
犯行，係以目擊證人即被害人簡春福之子簡倚釩、妻賴美麗於偵
查、第一審之證言、在場證人黃煌彬於偵查、第一審之證述，及
上訴人於第一審、第二審坦承在案發時地和陳見榮一起，與被害
人發生爭執後，即聽聞二聲槍聲，事後陳見榮並將槍、彈交付其
投案之事實。另被害人於民國九十三年三月十三日下午，因遭受
由前向後的槍擊貫穿傷，並分別貫穿左心室及左肺下葉，而於當
日下午五時二十分送財團法人佛教慈濟綜合醫院急救，然仍因心
因性休克，於當日下午六時二十五分不治死亡，業經檢察官督同
法醫師相驗、解剖屬實，並製有驗斷書、相驗屍體證明書、勘驗
筆錄各一份、以及法務部法醫研究所九十三年四月二十日法醫理
字第０九三０００九五六號函文所附之九三法醫所醫鑑字第０三
九七號鑑定書一份在卷為證，復有相驗照片及解剖照片多張，以
及慈濟醫院病歷表一份在卷可憑。案發現場所遺留之彈殼二顆、
彈頭一顆及彈頭碎片二顆，以及上訴人投案時所提出扣案的槍枝
一支及子彈二顆，經送驗結果，認為案發現場所遺留的彈殼二顆
，均係已擊發之口徑九ＭＭ制式彈殼，比對結果，二顆彈底特徵
紋痕相吻合，認係由同一槍枝所擊發，彈頭一顆，研判係已擊發
之口徑九ＭＭ銅包衣彈頭，彈頭碎片二顆，認分係制式銅包衣彈
頭之金屬包衣及制式銅包衣彈頭之鉛心；而扣案的槍枝一支及子
彈二顆，經鑑定槍枝為捷克ＣＺ廠所製口徑九ＭＭ的制式半自動
手槍，槍管內具六條右旋來復線，機械性能良好，可擊發同口徑
制式子彈，認具殺傷力；子彈二顆均係口徑九ＭＭ制式子彈，於
鑑驗時試射均具殺傷力；且送驗制式手槍試射後之彈殼，與上述
案發現場遺留送驗的彈殼二顆比對結果，其彈底特徵紋痕相吻合
，認係由同一支槍枝所擊發的事實，有內政部警政署刑事警察局
九十三年三月十七日刑鑑字第０九三００五八八三八號、九十三
年三月二十六日刑鑑字第０九三００六五０一一號槍彈鑑定書各
一份在卷可按，此外，並有上訴人投案時提出的制式手槍一支扣
案可查。足徵扣案的制式半自動手槍即為槍擊被害人致死的槍枝
。另證人黃煌彬雖證稱持槍者為甲○○云云，但與簡倚釩、賴美
麗所述不符，且黃煌彬既稱上訴人係與其背對，其如何確認上訴
人手中所持之物為槍枝？足見證人黃煌彬此部分所述尚屬誤認，
應以簡倚釩、賴美麗所述為可採。至上訴人雖辯稱黃煌彬已稱二
聲槍聲間隔很近，不可能係槍被打掉後其再撿拾交予陳見榮云云
，但此與簡倚釩、賴美麗所為證言不符，且黃煌彬亦稱「兩聲槍
聲間隔很近」、「兩槍間隔沒幾秒的時間」等語，其間並無矛盾
，該部分證人之證述，尚無從採為上訴人有利之認定。上訴人之
辯護人雖以縱認上訴人有撿槍交予陳見榮之行為，亦屬幫助犯，
上訴人又向警方承認本件係其所為，應有自首之適用云云。但共
同正犯的意思聯絡，不限於事前有所協議，其於行為當時，基於
相互之認識，以共同犯罪的意思參與者，亦無礙於共同正犯的成
立。又按刑法上的幫助犯，以幫助他人犯罪的意思參與犯罪構成
要件以外的行為而成立，所謂參與犯罪構成要件以外的行為者，
指其所參與者非直接構成某種犯罪事實之內容，而僅係助其犯罪
事實實現的行為而言，苟已參與構成某種犯罪事實之一部，即屬
分擔實施犯罪之行為，雖僅以幫助他人犯罪的意思而參與，亦仍
屬共同正犯。本件上訴人於案發當時始終在場，見陳見榮持手槍
朝簡春福射擊第一槍時，已明知陳見榮非法持有手槍及子彈，且
所持有之槍、彈均具有殺傷力，屬於極易致命的武器，朝人體射
擊極可能因傷及重要器官而造成死亡，竟於槍枝遭簡春福撥落後
立即下樓將槍枝拾起，其自亦預見陳見榮有再度持有槍、彈對簡
春福射擊，致簡春福死亡的可能，卻仍迅速撿起掉落地面之手槍
遞給陳見榮，使陳見榮得以持上述手槍再朝簡春福射擊，遂行殺
人之目的，上訴人所為自難辭其犯罪行為分擔之責，仍應論以共
同殺人及持有手槍、子彈之正犯，而非幫助犯。又證人即吉安分
局警員黃順榮證述「是根據當時現場自小客車的車號查出車主，
並根據嫌犯的特徵查出被告甲○○有涉嫌」、「被害人已經指認
」、「被告坦承前我們已經知道被告有殺人行為」等語，足見本
件上訴人不合乎自首之要件等證據，予以綜合判斷，認上訴人成
立槍砲彈藥刀械管制條例第七條第四項前段之未經許可持有手槍
罪、第十二條第四項之未經許可持有子彈罪，以及刑法第二百七
十一條第一項之殺人罪之共犯，並依牽連犯從一重之殺人罪（累
犯）處斷，於法定刑內量處其刑，已詳敘其所憑之證據及認定之
理由，所為論斷，均有卷存證據資料可資覆按，從形式上觀察，
並無違背法令情形。而原判決已詳為說明本件縱認上訴人未於事
先與陳見榮有共犯殺人犯意聯絡，亦因其於事中分擔殺人行為之
實施，應無礙其犯罪之成立，再依警員黃順榮所述，在上訴人投
案前，警方已知悉上訴人為犯罪嫌疑人，應無自首之問題。原判
決復詳為說明證人簡倚釩、賴美麗、黃煌彬等就何人持槍之證言
雖非一致，仍以簡倚釩、賴美麗所述為可採。此部分參酌證人簡
倚釩就何人持槍射擊之證言前後始終如一，且其於九十三年三月
十三日案發日，在警訊、偵查之證言（相驗卷第六頁、第七頁、
第八頁、第二十九頁至第三十二頁）均在同年月十六日上訴人投
案（警訊卷第五頁）之前，當時上訴人與共犯陳見榮俱未到案，
證人簡倚釩並無故意誣指係陳見榮開槍，並為上訴人開脫之必要
，且被害人之妻賴美麗之證言亦始終一致，至第一審時猶稱其到
場時被害人已經中彈，係陳見榮以槍抵著簡倚釩之頭等語（第一
審卷第一一七頁、第一一八頁），亦未故意指陳係上訴人持槍，
自難認二人之證言有誣攀之情形，原判決認定其二人證言較為可
採，自無違反經驗法則或論理法則可言。又原判決並非僅以簡倚
釩之證言為其認定之依據，自無上訴意旨所云「未有任何補強證
據下，即單憑目擊證人之片面指述，遽為上訴人不利之判決」可
言。至上訴人於原審審理期日經審判長詢問：「尚有何證據請求
調查？」「有無最後陳述？」上訴人均答稱：「無」（原審卷第
一０一頁、第一０四頁），此部分自亦無上訴人所指摘「應於審
判期日調查之證據而未予調查、判決不載理由」之違法。上訴意
旨置原判決所為明白論斷於不顧，猶憑其個人之意見，就原判決
理由已經詳細說明之事項，及原審採證認事之職權行使，漫事爭
執，或泛言原判決有判決不備理由、採證違法、應於審判期日調
查之證據而未予調查之情形，難認已符合首揭法定之第三審上訴
要件。其上訴為違背法律上之程式，應予駁回。
據上論結，應依刑事訴訟法第三百九十五條前段，判決如主文。
中　　華　　民　　國　九十四　年　　四　　月　二十一　日
                      最高法院刑事第二庭
                          審判長法官  董　明　霈
                                法官  林　茂　雄
                                法官  張　祺　祥
                                法官  呂　永　福
                                法官  吳　三　龍
      本件正本證明與原本無異
                                      書  記  官
中　　華　　民　　國　九十四　年　　四　　月　二十七　日
                                                      Ｌ
